【裁判字號】    98,家聲,198
【裁判日期】    980812
【裁判案由】    選定禁治產人監護人
【裁判全文】
臺灣臺中地方法院民事裁定             98年度家聲字第198號
聲  請  人  丙○○
非訟代理人  邢建緯律師
相  對  人  戊○○
法定代理人  丙○○
            丁○○
上列當事人間聲請選定禁治產人監護人事件，本院裁定如下：
    主  文
選定丙○○（男，民國○○○年○月○日生，身分證統一編號：
Ｚ000000000號）、丁○○（男，民國○○○年○○月
○○日生，身分證統一編號：Ｚ000000000號）共同為
禁治產人戊○○（男，民國○○年○月○○日生，身分證統一編
號：Ｚ000000000號）之監護人。
丙○○、丁○○應依如附表所示之監護方法行使監護職務。
聲請程序費用由相對人負擔。
    理  由
一、按禁治產人應置監護人；禁治產人之監護人，依配偶、
    父母、與禁治產人同居之祖父母、家長、後死之父或
    母以遺囑指定之人等順序定之；不能依前項規定定其監護人
    時，由法院徵求親屬會議之意見選定之；親屬會議不能召開
    或召開有困難時，依法應經親屬會議處理之事項，由有召集
    權人聲請法院處理之；親屬會議經召開而不為或不能決議時
    ，亦同，民法第1110條、第1111條、第1132條第2項分別定
    有明文。次按未能依民法第1111條順序定禁治產人監護人時
    ，依同法第1113條第1項準用第1094條第2項規定，法院得依
    檢察官、當地社會福利主管機關或其他利害關係人之聲請，
    就其三親等內旁系血親尊親屬、社會福利主管機關、社會福
    利機構或其他適當之人選定監護人，並得指定監護之方法。
    復按禁治產人之監護人，除應負責養護及治療禁治產人之身
    體外，並為其法定代理人，且負有管理其財產之職責（民法
    第1112條第1項、第1113條準用第1098條、第1100條），法
    院選定監護人時，自以與禁治產人關係密切，並較受信賴者
    優先選定為宜。
二、聲請意旨略以：相對人即禁治產人戊○○（男、民國○○年○
    月○○日生、身分證統一編號：Ｚ000000000號）係聲請人之父
    ，前經本院以98年度禁字第60號宣告禁治產事件裁定宣告為
    禁治產人。惟相對人已無法定順位監護人；亦無直系、三親
    等內旁系血親尊親屬，四親等內之同輩血親僅餘兄弟姊妹3
    人，無從召開合法之親屬會議，爰依法聲請選定聲請人及相
    對人之四子丁○○共同擔任相對人之監護人等語。
三、本院查：聲請人主張相對人為其父，相對人前經本院前揭事
    件裁定宣告禁治產在案，相對人已無法定順位監護人，亦不
    能召開合法之親屬會議等事實，除據其提出戶籍謄本2件、
    本院前揭事件裁定（以上均影本）、繼承系統表、舊式戶籍
    謄本各1件為證外，並有本院調取之前開事件卷宗可參，復
    經關係人即相對人之四子丁○○、長女廖玉鳳、五子乙○○
    於本院訊問時陳述明確，應堪信為真正，從而聲請人聲請為
    相對人即禁治產人選定監護人，揆諸前揭法條規定，為有理
    由，應予准許。而相對人育有6名子女，聲請人為相對人之
    三子，除相對人之長子、次子已死亡（見卷附之戶籍謄本）
    外，尚有4名子女在世；另聲請人及丁○○於本院98年7月16
    日訊問時，均表達共擔任相對人監護人之意願，並獲廖玉鳳
    、乙○○當庭表示同意。則聲請人、丁○○與相對人既誼屬
    至親，且獲相對人全體子女信賴，由其等共同負責護養及照
    顧相對人並管理其財產，應能符合相對人之利益，自屬適當
    之人選。執此，本院認為由聲請人、丁○○共同擔任相對人
    之監護人，應屬妥適，爰選定之，並裁定如主文第1項所示
    。
四、復按管理他人事務時，應尊重本人意思之原則（民法第172
    條、第535條），於禁治產人之監護，亦有其適用，但因禁
    治產人業已心神喪失或精神耗弱，已致不能處理自己事務，
    故在解釋上，應解為「本人（禁治產人）之合理意思」，即
    「如禁治產人（本人）自己有判斷能力時，當有如此意思」
    以為判斷標準（參見陳棋、黃宗樂、郭振恭共著「民法親屬
    新論」420頁、94年5月修訂版1刷、三民書局股分有限公司
    發行）。相對人與丁○○共同居住，由丁○○及其家人照顧
    生活起居已十餘年之事實，為聲請人、廖玉鳳、乙○○所不
    爭執，並經證人即台中市水景里里長甲○○、相對人之妹柴
    廖菊於本院98年6月30日訊問時證述明確，復有丁○○提出
    之支出單據、照片、同意書、里長證明書等證物可證，則相
    對人既已高齡83歲，並罹患巴金森氏症，智力嚴重退化（參
    卷附戶籍謄本、前揭事件裁定），以其年齡及身體狀況，實
    不宜遽然變動、轉換其熟悉之生活環境，並可推知相對人之
    合理意思，殆亦係如此；另聲請人、丁○○、廖玉鳳、乙○○在達成前開共同監護之共識前，就丁○○照顧相對人期間
    之財產管理狀況，均一再相互攻詰，惟細譯其等分別提出之
    證據資料所示，多稱係因聲請人、廖玉鳳、乙○○就丁○○
    動支相對人財產之狀況無法得悉，致產生猜疑，無法互相信
    任使然，是就相對人之財產，特別是位於金融機構之存款、
    租金收入等事項，在其等共同監護時，亦有預為規範，以免
    再生糾葛之必要。爰審酌上情，並獲聲請人、丁○○、廖玉
    鳳、乙○○於本院98年7月16日訊問時全體同意，酌定如附
    表所示之監護方法，俾茲其等執行監護職務時遵循，爰裁定
    如主文第2項所示。
四、依非訟事件法第21條第2項、民事訴訟法第95條、第78條，
    裁定如主文。
中    華    民    國    98    年    8    月    12    日
                  家事法庭      法  官    劉長宜
以上正本係照原本作成。
如對本裁定抗告須於裁定送達後10日內向本院提出抗告狀。
中    華    民    國    98    年    8    月    12    日
                                書記官   董美惠
附表：監護方法：
一、相對人與丁○○同住。
二、相對人設於臺中市農會軍功分部、帳號：第0000000000000
    號；合作金庫銀行股份有限公司軍功分行、帳號：第000000
    00 00000號之存摺由丁○○保管，丙○○則保管上開帳戶之
    印鑑章。如有領取存款必要時，需由監護人共同前往領取，
    不得無故拒絕。
三、臺中市○○區○○段439之2地號土地之租金，由丁○○收取
    ，在支付外勞看護費用及相對人與外勞之雜支後，如有剩餘
    ，丁○○應將餘款存到前開帳戶內。


司法院資訊處製作；財團法人民間司法改革基金會備份。
